臺灣高等法院高雄分院刑事判決
111年度上訴字第882號
上  訴  人  臺灣高雄地方檢察署檢察官
被      告  蔡岳樺




指定辯護人  義務辯護人林孟乾律師
上列上訴人因被告強盜等案件，不服臺灣高雄地方法院110年度
訴字第154號，中華民國111年5月27日第一審判決（起訴案號：
臺灣高雄地方檢察署109年度偵字第10921號），提起上訴，本院
判決如下：
    主  文
原判決撤銷。
丙○○共同犯攜帶兇器強盜罪，處有期徒刑肆年。
    事  實
一、丙○○（身高183公分，領有柔道2段授段證書）為高雄市○○區
    ○○○路000號12樓13室、9室（下依序稱甲、乙房間，兩房間
    有一道共用牆）之承租人，嗣因與綽號LALA之泰國籍成年女
    子（真實姓名、年籍不詳，以下逕稱LALA）間有親密關係，
    乃將所租用之甲房間提供予LALA使用，而僅留乙房間自住。
    其獲悉LALA於民國108年7月5日晚間再次接獲甲○○之性交易
    邀約後，認有藉詞索要錢財之機可趁：
　㈠乃與LALA意圖為自己不法之所有，基於恐嚇取財之犯意聯絡
    ，推由LALA假意應允性交易以誘甲○○前來於先，嗣迭對甲○○
    發送「Wait」、「10min」（意旨再等10分鐘）等訊息，而
    甲○○至遲於當晚22時47分許，即已自行設法抵達甲房間所在
    樓層（12樓，該樓層設有管制）之交誼廳等候，卻迄於當晚
    23時22分許，始獲准前去甲房間；另推由丙○○接續致電催促
    身高178公分、擔任健身教練之乙○○（即筆錄中之「白衣男
    子」，起訴書、原審判決書之「甲男」）立即趕來助陣，並
    迨乙○○到場時下樓，進而於當晚23時23分許，將手持客觀上
    足對人之生命、身體、安全構成威脅，具有危險性之鋁棒1
    支之乙○○，引領至有管制之12樓並逕進入甲房間內。
  ㈡丙○○（身著黑衣）、乙○○（身著白衣）進入甲房間之際，甲○○猶在甲房間附設之浴室洗澡，至遲自斯時起同具不法所有
    意圖暨恐嚇取財犯意聯絡之乙○○，嗣因不耐久候敲門示意甲○○步出浴室著衣，及將甲○○所有之附表編號1所示手機，隨
    手擺放在眾人目光所及之床舖上，以防免甲○○利用該手機對
    外求援。丙○○、乙○○、LALA進而均無視甲○○「是不是認錯人
    」之提問，推由乙○○執意喝令甲○○務須就日前對LALA不禮貌
    之事提出賠償，迨經甲○○因畏懼對方人數較多甚且手執鋁棒
    ，而接續表明錢包乃放在機車置物箱、機車停放位置等事項
    後，即推由丙○○於當晚23時30分許，持甲○○所有之附表編號
    2所示機車鑰匙隻身下樓，迨自甲○○機車置物箱內順利取得
    附表編號3所示之布製錢包（內有甲○○之身分證），及附表
    編號4所示之iPhone有線耳機後，於當晚23時45分許折返12
    樓並逕往其居住之乙房間。
　㈢緣甲○○見丙○○離開甲房間後，評估認應有順利攜帶甫新購之
    附表編號1所示手機逃離甲房間之可能，乃於當晚23時49分
    許稍前不久，匆匆拿取置於床舖之該手機擬離去甲房間，惟
    旋遭身處門邊之乙○○查覺徒手攔阻，雙方因而近身拉扯、扭
    打引致聲響，斯時人已在乙房間丙○○聞聲僅一牆之隔之甲房
    間傳來聲響，乃於當晚23時49分許趕赴該處，並於自行按密
    碼解鎖甲房間門後，出手將已身在門口處之甲○○推回房間深
    處而引致甲○○大聲呼救。丙○○、乙○○見狀，乃將原恐嚇取財
    之犯意聯絡昇高為攜帶兇器強盜之犯意聯絡，而以丙○○徒手
    、乙○○甚而加持前述鋁棒，接續朝甲○○身體各處施予數次攻
    擊之強暴方式，至使為此受有頭部外傷、眼窩骨折、顏面外
    傷、右掌骨骨折及急性腎衰竭等傷害之甲○○，再無力抗拒（
    不能抗拒），不得不按乙○○之命令陳報附表編號1所示手機
    之解鎖密碼，並任由乙○○取走該手機。丙○○見乙○○已取得該
    手機後，2人旋協議由丙○○留在現場處理，及由乙○○偕同全
    程目睹甲○○遭痛毆等經過但始終未曾參與之LALA先行離去；
    至丙○○則於員警據報抵達12樓但尚不知確切案發地點、亦不
    知詳情之狀況下，主動向到場員警指出甲房間即係傷害衝突
    發生地，並陳明其與已因傷倒臥在地之甲○○乃分屬案件之雙
    方當事人，自首並接受裁判，暨交還附表編號2所示之機車
    鑰匙。
二、案經甲○○訴由高雄市政府警察局三民第一分局移請臺灣高雄
    地方檢察署檢察官偵查起訴。
    理  由
壹、證據能力方面
    被告以外之人於審判外之陳述，雖不符同法（指刑事訴訟法
    ，下同）第159條之1至159條之4之規定，而經當事人於審判
    程序同意作為證據，法院審酌該言詞陳述或書面陳述作成時
    之情況，認為適當者，亦得為證據；當事人、代理人或辯護
    人於法院調查證據時，知有第159條第1項不得為證據之情形
    ，而未於言詞辯論終結前聲明異議者，視為有前項之同意，
    刑事訴訟法第159條之5 第1、2項定有明文。查本判決所引
    用被告以外之人審判外之言詞或書面陳述，被告丙○○（下稱
    被告）及其辯護人、檢察官均同意有證據能力（本院卷第50
    頁），且經本院於審判期日依法踐行調查證據程序，被告及
    其辯護人，暨檢察官就該等證據之證據能力均未爭執，於言
    詞辯論終結前亦未聲明異議，復查無依法應排除證據能力之
    情形，故依前述規定，應有證據能力。
貳、認定犯罪事實所依憑之證據及理由
一、訊據被告於本院審理時，就案發當晚，係其電催乙○○到場，
    且有下樓引領手持鋁棒之乙○○前去甲房間之舉，繼而再度下
    樓自告訴人甲○○之機車置物箱拿取有線耳機等物返回其所居
    住之乙房間，嗣方因聽聞聲響趕赴甲房間，並曾在該處對告
    訴人出手等情，固均已自白不諱，並願坦認與乙○○、LALA共
    犯恐嚇取財罪，惟矢口否認有何與乙○○共同加重強盜之犯行
    ，辯稱：我當晚致電乙○○到場助陣，本意只在令告訴人向LA
    LA表達歉意，原無索要財物賠償之計畫，而之所以下樓自告
    訴人之機車置物箱取物，也只是想要拿告訴人證件拍照存證
    ，沒想到告訴人竟會趁機脫逃引致乙○○對其出手痛毆。我因
    聽聞聲響趕赴甲房間之際，雖曾下意識出手阻擋已身在門口
    處的告訴人，並踢了告訴人幾腳，嗣又因一時氣憤等故出拳
    毆打告訴人額頭，然告訴人身體各處傷勢，主要還是乙○○跳
    踩已倒臥在地之告訴人所致，我事前根本不曾想過會變成這
    樣。我在甲房間期間內，未曾聽聞任何人向告訴人索要財物
    賠償，就只有為了要對告訴人放在機車置物箱的證件拍照取
    證，才跟告訴人拿了機車鑰匙來用云云。
二、不爭執事項之說明
  ㈠被告（身高183公分，領有柔道2段授段證書）為甲、乙房間
    之承租人，嗣因與LALA間有親密關係，乃將所租用之甲房間
    提供予LALA使用，而僅留乙房間自住；及被告獲悉LALA於10
    8年7月5日晚間再次接獲告訴人之性交易邀約後，乃接續致
    電催促身高178公分、擔任健身教練之乙○○立即趕來助陣，
    並迨乙○○到場時下樓，進而於當晚23時23分許，將手執鋁棒
    之乙○○，引領至有管制之12樓並逕進入甲房間內；又被告（
    身著黑衣）、乙○○（身著白衣）進入甲房間之際，告訴人猶
    在甲房間附設之浴室洗澡，嗣乙○○乃敲門示意告訴人步出浴
    室著衣，並一度接觸告訴人之附表編號1所示手機，再之後
    ，告訴人乃指出機車停放位置等事項，由被告於當晚23時30
    分許，持告訴人所有之附表編號2所示機車鑰匙隻身下樓，
    自告訴人機車置物箱內取得附表編號4所示之iPhone有線耳
    機等物後，於當晚23時45分許折返12樓並逕往其居住之乙房
    間，再因聽聞僅一牆之隔甲房間傳來聲響，而於當晚23時49
    分許趕赴該處，並於自行按密碼解鎖甲房間門後，出手將已
    身在門口處之告訴人擋回房間深處，並進而有數次徒手攻擊
    告訴人之舉，暨乙○○斯時亦有數次攻擊告訴人之舉，嗣並偕
    同LALA先行離去；被告於員警據報到場時，主動向不知確切
    案發地點、不知詳情之員警，指出甲房間即係傷害衝突發生
    地，並陳明其與已因傷倒臥在地之告訴人乃分屬案件之雙方
    當事人，而告訴人旋遭送醫，經醫生診治受有頭部外傷、眼
    窩骨折、顏面外傷、右掌掌骨骨折及急性腎衰竭等傷害各節
    ，均經被告於本院準備程序、審理期日坦認在卷（本院卷第
    47至48、154至155、157頁），核與告訴人、證人即據報到
    場處理員警鄭志雄、曾克弘於原審審理中，及證人乙○○於本
    院審理中之證述內容（原審卷第295至317頁；本院卷第120
    至143頁），大致相符，並有高雄市立大同醫院診斷證明書
    、附表編號1所示手機之包裝影本、房屋租賃契約書、LALA
    之Ig及Line帳號頁面資料、監視錄影畫面擷取照片、承辦員
    警曾克弘所出具之職務報告、告訴人傷勢照片、甲乙房間所
    在樓層平面圖（含監視器設置位置之標示）在卷可稽（警卷
    第22、23、34至37、38、39至45頁，偵卷第19、63至95頁，
    原審卷第165、213至215頁），此部分首堪認定。
  ㈡被告、乙○○於案發後數小時曾相約在彩色巴黎餐廳見面，在
    該次見面之過程中，2人曾共同檢視告訴人所有之附表編號1
    所示手機（含解鎖手機檢視內容），及告訴人之身分證；又
    該次見面之後，告訴人之手機、身分證均由乙○○保管，乙○○
    因而有機會以斯時所持用之手機，先後於同年月7、8日，依
    序對告訴人身分證、附表編號1所示手機內LALA與告訴人間L
    ine對話紀錄，予以拍照存證各情，同經被告於本院審理中
    坦認：案發後告訴人遭送醫，而我則是到了警局，我離開警
    局之後，確實有跟乙○○約在彩色巴黎餐廳見面，在餐廳時我
    有看到告訴人的手機與身分證等語屬實（本院卷第155頁）
    ，並據證人乙○○於本院審理中證述：案發後約1、2個小時，
    我與被告約在彩色巴黎餐廳見面，被告是在員警問話一結束
    就趕過來，當時我有看到告訴人的手機與身分證，之後由我
    拿著，過幾天後我有以所持用的手機對告訴人手機、身分證
    拍照，拍照過後才將那些東西丟到楠梓交流道下方的垃圾場
    等語明確（本院卷第130至132、138至139、143頁），且有
    乙○○所持用手機之照片內容暨拍攝資訊截圖在卷足稽（本院
    卷第91至97頁），此部分亦堪認定。
三、關於被告乃與LALA聯手，以假意應允性交易手法誘使告訴人
    前去甲房間等事項之認定
  ㈠LALA應允告訴人之性交易邀約後，告訴人至遲於當晚22時47
    分許即已抵達甲房間所在樓層（12樓），並在該樓層之交誼
    廳等候；而LALA則是先於當晚22時37分許，以「Wait」之回
    訊致告訴人需自行設法抵達有樓層管制之12樓，繼而於當晚
    22時51分許，以「10min」（意旨再等10分鐘）之訊息，安
    撫終因不耐久候而發送「You don't want me,I am going h
    ome.」訊息抱怨之告訴人，惟告訴人猶遲於當晚23時22分許
    ，始獲准進入甲房間各節，除經告訴人證述明確外（原審卷
    第303頁），並有監視錄影畫面擷取照片、乙○○所持用手機
    之照片內容暨拍攝資訊截圖在卷堪以認定（警卷第39至40頁
    ，本院卷第95至97頁），則LALA應允告訴人之性交易後，即
    一再設詞拖延，讓告訴人不僅需自行設法抵達受管制之12樓
    ，且在該樓交誼廳至少等候長達35分鐘之久，若謂LALA確有
    性交易之真意，孰能置信？
　㈡告訴人待在交誼廳等候性交易之該段期間中，被告曾於當晚2
    3時9分許由乙房間往交誼廳方向移動，並在行經交誼廳前方
    通道時，望向其內而與告訴人對視，繼而朝甲房間方向走去
    ，迄於當晚23時17分許，始沿前述路徑折返，嗣再於當晚23
    時21分許現身12樓電梯間搭乘電梯（擬下樓引導乙○○），乃
    經原審勘驗監視錄影畫面認定明確，並製有勘驗筆錄在卷可
    稽（原審卷第287、290頁）。茲以被告前述路徑與卷附甲乙
    房間所在樓層平面圖（原審卷第213至215頁）相互比對，可
    以推知被告於當晚23時9分許，應係刻意自所居住之乙房間
    ，前去LALA所在之甲房間，並在該處待約8分鐘之久，暨被
    告行經交誼廳前方通道時與告訴人之對視，斷非偶然，實乃
    被告有意觀察告訴人所致，是被告不僅對告訴人已在交誼廳
    等候性交易一情知之甚詳，且就告訴人不至於在其身處甲房
    間之期間前去該處，乃有相當把握，若非被告本即明知LALA
    只是假意應允告訴人之性交易邀約，且就LALA與告訴人間之
    訊息交流，均得第一時間精準掌握，焉可能如此？
  ㈢承前，再佐諸本院前已認明之「被告當晚乃接續致電催促身
    高178公分、擔任健身教練之乙○○立即趕來助陣，並迨乙○○
    到場時下樓，進而於當晚23時23分許，將手執鋁棒之乙○○，
    引領至有管制之12樓並逕進入甲房間內」等節，可知告訴人
    獲准進入甲房間，與被告將經其再三催促到場之乙○○引領進
    入同一房間，前後只有約短短1分鐘之差，顯出於事先妥為
    規劃、安排所致。職是，被告與LALA顯係聯手策畫後，推由
    LALA假意應允性交易誘使告訴人前來，嗣並迭以「Wait」、
    「10min」等訊息回應告訴人並安撫其勿因久候不耐逕自離
    去，及推由被告致電催促乙○○立即趕來助陣。迨乙○○到場，
    被告一方面聯繫LALA應允告訴人進入甲房間，另方面則親自
    下樓引領乙○○逕自前去甲房間，堪以認定。
四、關於被告有自告訴人機車置物箱取得之財物，除附表編號4
    所示耳機外，另有附表編號3錢包等事項之認定
  ㈠告訴人於原審審理中證稱：我於案發當天損失的錢包是布製
    品，是母親為我縫製的，因事隔太久，我對於當初如何發現
    錢包也被拿走，現已無明確印象，但依我先前在警詢中所稱
    「案發後去檢查機車…才發現已經不在…」，那應該是指我在
    醫院接受治療期間，請家人去機車置物箱找沒找到等語（原
    審卷第295、301至302頁）。而證人即告訴人之母黃李美英
    亦於原審審理中證稱：我有幫告訴人縫製布錢包，只是我現
    在已經無法確定顏色等語明確（原審卷第294頁）。本院再
    經核監視錄影畫面擷取照片（偵卷第77、83頁）所示：被告
    下樓自告訴人機車置物箱取物過後，擬乘坐電梯重返12樓過
    程中，手中除有線耳機外，尚有一布製方形物，且該物或甚
    為扁平而無明顯寬度，或遭被告將之連同有線耳機緊捏於手
    心，而可由此判斷該布製方形物要非盒狀物，應係袋狀之布
    製錢包無訛。此外，尚有證人乙○○於本院審理中另證稱：我
    很確定案發後與被告相約在彩色巴黎餐廳見面時，當場有看
    到錢包，是被告帶過來的，我們是當場一起查看錢包內有什
    麼東西，有發現告訴人的身分證等語（本院卷第140至141頁
    ），足資佐證。綜上，已堪認被告於案發當日自告訴人置物
    箱內所取得之物，乃係附表編號3所示之布製錢包（內有告
    訴人之身分證），及附表編號4所示之iPhone有線耳機無訛
    。被告於本院審理中抗辯並非布製錢包而是布製盒狀物，及
    其此前所辯，當時只是拿著自己的眼鏡盒，而非取自告訴人
    機車置物箱之物，其未曾持用告訴人機車鑰匙開啟置物箱取
    物云云，均屬飾卸之詞，並非實情，俱不足採。
　㈡被告自告訴人機車置物箱內取物後，於當晚23時45分許折返1
    2樓並逕往乙房間前去，再因聽聞聲響於當晚23時49分許趕
    赴甲房間，業如前述，則被告拿取附表編號3、4所示之物後
    既先進入自己居住之乙房間，並在該處待約數分鐘，嗣未如
    原先計畫而是驟然因故趕赴甲房間，則其未必及時（或記得
    ）將附表編號3、4所示之物隨身攜往甲房間，以致員警稍後
    抵達甲房間時，並未在該處或被告身上起出該等物品，尚無
    違常情；此由告訴人首揭關於經家人事後檢視機車置物箱始
    悉錢包遭取走之證述內容，暨證人乙○○於本院審理中明確證
    稱：我已忘記有無在甲房間內看過告訴人錢包，但我很確定
    在彩色巴黎餐廳有看到等語（本院卷第140至141頁），所呈
    現出其等俱乏曾在甲房間內見聞告訴人錢包之確切印象，亦
    足佐之。是被告另以員警到場後並未自甲房間或其身體查獲
    告訴人錢包一節，抗辯其並未拿取附表編號3所示錢包云云
    ，同不足採。
五、關於告訴人確於踏出浴室旋遭堅索財物賠償，且被告方進而
    持附表編號2所示機車鑰匙，自該車置物箱搜刮附表編號3、
    4所示之物等事項之認定　　
　㈠告訴人證稱：我進入甲房間不久就到浴室洗澡，洗澡過程中
    遭叫出浴室，我從浴室出來看到被告、乙○○2名男子就出聲
    詢問緣由，對方表示因我先前對LALA不禮貌，所以LALA要他
    們來處理，我當即表示「是不是認錯人了」，手持鋁棒的乙○○很兇地表示「不用跟我們講這麼多」、「身上有多少錢」
    、「拿錢出來處理」，因我有提到「身上沒錢」並畏懼對方
    持鋁棒作勢威脅，才說跟對方表示「錢包在機車置物箱內」
    ，被告接著才下樓去拿等語（偵字卷第46至47頁，原審卷第
    299頁）。
　㈡而乙○○終經檢警查緝到案之初，並不諱言：案發當晚是被告
    聯絡我過去幫忙，我們（應係指乙○○與被告）有要告訴人拿
    錢出來，但告訴人表示身上沒有錢，被告才拿告訴人機車鑰
    匙說要去告訴人的機車置物箱看一看，被告是要去拿告訴人
    放在該處的錢包乙節（乙○○之偵卷第42至43頁）；繼而迭供
    稱：我有要告訴人就賠償的事好好跟LALA講清楚，被告才下
    樓去開告訴人機車的置物箱，目的確實包括搜尋財物各情（
    乙○○之一審卷第212、216頁）；迄於本院審理中，猶以證人
    身分明確結證稱：我身高178公分，體重80多公斤，我站在
    告訴人身邊感覺到他蠻緊張的，告訴人因為害怕我跟被告站
    在他身邊，所以有交出機車鑰匙，但他當時並未提到證件所
    放位置，而是表示錢包放在機車置物箱內，且有大致描述機
    車停放的位置等語（本院卷第125至126頁），暨被告自陳：
    我身高183公分，乙○○身高跟我差不多等語（原審卷第327頁
    ），再斟以常人處於類此在狹小套房遭兩名身形高大男子近
    身包圍之身體安全恐遭威脅情境，所為應即是直接針對提問
    之最精準回覆，以免不慎激怒對方之常情，顯可反推告訴人
    斯時所面對者，必係錢包所在之質問，而與證件或身分確認
    無涉至灼。
　㈢職是，告訴人首揭證述內容，乃有前引之乙○○歷次供、證述
    內容可資相互補強、印證，原俱屬信而有徵。更有甚者，被
    告自告訴人機車置物箱取物時，連稍具價值之使用過有線耳
    機（指附表編號4所示之物），都不願放過，業經本院認定
    如前，苟如被告於本院審理中所辯，其僅意在取得證件確認
    告訴人身分並予拍照存證，焉可能如此極盡搜刮告訴人機車
    置物箱內財物之能事？綜上，堪認告訴人遭喚出浴室後，旋
    經喝令務須就日前對LALA不禮貌之事提出賠償，且告訴人斯
    時所提「是不是認錯人」之疑問，乃遭對方無視，終因畏懼
    對方人數較多甚且手執鋁棒，而接續表明錢包乃放在機車置
    物箱、機車停放位置等事項，被告始進而持告訴人所有之附
    表編號2所示機車鑰匙隻身下樓，自告訴人機車置物箱內順
    利取得附表編號3、4所示之物無訛。被告辯稱：案發當晚，
    我全程只想著讓告訴人對LALA表達歉意就好，無涉任何財物
    賠償，並因希望告訴人切勿再犯，才想要對告訴人的身分證
    件拍照存證，而為此下樓自告訴人機車置物箱拿證件，我在
    甲房間期間，沒有任何人提到要告訴人賠償的事云云；暨證
    人乙○○一度附和被告辯解所陳稱：被告下樓是要拿告訴人放
    在機車置物箱內的證件，整個過程中沒有提到任何錢的事，
    雖然有提到告訴人要就其持刀架LALA之事，但沒有要告訴人
    進而為此提出財物賠償云云，均非事實，不足採信。
　㈣惟告訴人既於原審審理中另證述：乙○○、被告把我從甲房間
    浴室叫出來，指責我對LALA不禮貌而要我拿錢出來解決時，
    音量、動作都是控制在不被周遭房間人員發現的範圍內，我
    認為對方在甲房間不至於做太大的動作，從而當被告拿我的
    機車鑰匙下樓後，我評估LALA是女生可以忽略不計，對方既
    僅剩1男子，自己應該是可以跑得掉，又考慮到手機是新買
    的，才認為可以拿我的手機順利跑出甲房間等語（原審卷第
    300、308至309頁；乙○○之一審卷第177至178頁），可知告
    訴人縱因心生畏懼而表明錢包乃放在機車置物箱、機車停放
    位置，並任令被告持用其之機車鑰匙前往該車置物箱拿取錢
    包等物，然因其同時觀察到被告一行人為免聲響過大引發注
    意而尚知節制，因而存有伺機拿著甫新購手機逃離甲房間之
    念頭，是告訴人於斯時之意思自由雖受壓制，但並未完全喪
    失意思自由無訛。
六、關於被告等3人確具不法所有意圖等事項之認定　
　㈠被告雖忽而稱告訴人先前對LALA不禮貌，忽而稱告訴人曾持
    刀對LALA恫嚇，而迭以告訴人前曾為不利LALA之事，執為其
    當晚種種所為之正當化論據，且證人乙○○固亦附和證稱：被
    告當晚致電表示LALA遭男子持刀架住，要我前去協助，我表
    示自己住得比較遠過去還要一段時間，並經我再次跟被告確
    認對方有帶武器，才順手拿了家裡的鋁棒前去被告指定的地
    點。我經被告帶入甲房間後喚出告訴人，告訴人當晚雖未帶
    刀子，但有提到以刀子架住LALA是上一次的事，我與被告隨
    即質疑告訴人這樣持刀恫嚇性交易對象的行為肯定不只一次
    ，才會進而拿取告訴人手機檢視其內有無此類影像留存，並
    再進而想拍下告訴人的身分證件，藉此嚇阻告訴人不要再犯
    云云。惟捨迅速有效之報警一途，聯繫遠在他處而無從立即
    到場者，為刻遭持刀恫嚇之友人解圍，不啻容任該友人長時
    間置身險境；及行為人於手機內刻意保留自己持刀恫嚇他人
    之影像、照片，既顯有害無利，常人當不至於如此，俱為眾
    所周知，則被告與乙○○關於告訴人曾對LALA不利，及其等為
    究明告訴人有無留存持刀恫嚇他人之影像、照片，始取告訴
    人手機檢視等所述，均已核與常情顯然有違，原難採信。
　㈡自被告引領乙○○進入甲房間，迄其隻身下樓擬自告訴人機
　　車置物箱取物，期間僅有短短7分鐘，已如前述。參以證人
    乙○○另證稱：我進入甲房間時，告訴人還在洗澡，我跟被告
    就先坐著等，但告訴人洗了很久沒有出來，我真的等了好幾
    分鐘，才起身叫告訴人出來等語（本院卷第122、133頁），
    則扣除該段等待期間後，應已無仔細檢視告訴人手機內究有
    無其持刀恫嚇他人影像、照片之可能，足見實情應確為本院
    前所認明之「告訴人一踏出浴室旋遭堅索財物賠償」至灼，
    關於接觸告訴人手機以檢視有無持刀恫嚇影像、照片之部分
    ，顯出於杜撰，從而，資為接觸告訴人手機緣由之「LALA遭
    告訴人持刀恫嚇或告訴人曾對LALA不禮貌」一節，及因檢視
    手機後，「起意就告訴人證件拍照存證俾嚇阻告訴人再犯」
    等部分，均同屬子虛。乙○○最初接觸告訴人手機，乃另有檢
    視手機內容以外，諸如避免告訴人藉此致電對外求援之考量
    ，且被告專程下樓擬拿取之物，要非證件，即係錢包等具價
    值之財物無訛。
　㈢被告一行人所稱「LALA遭告訴人持刀恫嚇或告訴人曾對LALA
    不禮貌」，乃子虛烏有之事，既應本院詳予認定如前。遑論
    被告於乙○○被訴案件審理中，乃係以證人身分證稱：約在案
    發前一周，LALA曾跟我提及有人拿刀嚇她、對她不利，我相
    信她說的是實話，雖然就行為人部分她並沒有講得很明白，
    但我想那就是告訴人等語（乙○○之一審卷第196至199頁），
    足見被告僅單憑LALA未指明恫嚇行為人之片面不清不楚陳述
    ，即率予LALA聯手策畫以假意應允性交易手法，誘使告訴人
    前去甲房間之事，繼再夥同LALA、乙○○無視告訴人所為「是
    不是認錯人」之提問，推由乙○○執意以告訴人曾對LALA不利
    為由，對告訴人索要財物賠償，若非「告訴人曾對LALA不利
    與否」，自始至終僅係被告一行人索要財物（賠償）之「藉
    口」，從非其等稍予關注之點，孰能至信？則被告一行人顯
    具不法所有意圖，斷無疑義。惟既無事證足認乙○○同涉以假
    意應允性交易手法，誘使告訴人前去甲房間之部分，依罪疑
    唯輕原則，本院即無由率予認定，然無論乙○○係經被告以何
    具體內容聯繫到場支援，當乙○○經引領進入甲房間，親見己
    方人數合計已達3人之眾，而對方乃隻身在浴室洗澡之狀況
    ，本可預期對方勢將陷於裸身驟見眾人圍觀（包圍）之困窘
    ，而無充足抵禦能力，實不具需要自己持鋁棒現身襄助之危
    急狀態，乙○○竟不耐久候敲門示意告訴人步出浴室於先，嗣
    並旋接續對之為索要財物賠償等舉動，則至遲自斯時起，乙○○即同具不法所有之意圖暨恐嚇取財犯意聯絡，亦無疑義。
七、關於告訴人係於遭乙○○、被告聯手攻擊至使不能抗拒後，始
    喪失對其手機之支配（持有）等事項之認定
　㈠乙○○敲門示意洗澡中之告訴人步出浴室之初，縱曾一度接觸
    告訴人手機，惟旋遭其順手放置在床舖上，分經告訴人證稱
    ：乙○○拿我的手機時並未言明是要阻止我報案，但他拿了之
    後是把它放在床舖上，因為手機是新買的，所以當我評估自
    己應該可以逃離甲房間時，我是想拿手機一起離開的、證人
    乙○○證稱：我一度接觸告訴人手機之後就隨手放著，當時沒
    有要拿走手機各等語明確（原審卷第300、306頁；本院卷第
    139頁），且互核並無齟齬，首堪認定。則乙○○雖一度接觸
    告訴人之手機，但起初並無將之藏放於身，或將之帶離現場
    等明顯排斥告訴人支配（持有）、據為己有之舉，而係隨手
    放置在眾人（含告訴人）目光所及之處；又財產犯罪之行為
    人，雖不乏伊始即極盡搜刮他人財物之能事者，然首重無須
    另經變現程序之通用貨幣，嗣方兼及其他具價值之財物等情
    況亦有之，況持有手機、甚至智慧型手機，於今日社會早已
    稀鬆平常，而手機之品牌、型號多樣，且縱俱屬新品，市場
    價值也會因品牌、型號之不同而存重大差異（新機可能因型
    號已落伍致市價極低，或根本不具交易市場），暨多數人尚
    難僅憑短時間之接觸，即得正確評斷特定手機之市場價值，
    是以心繫向告訴人取財之乙○○，起初並無將附表編號1所示
    手機據為己有之意，而將該手機隨手擺放，尚不足為奇。是
    故告訴人對於附表編號1所示手機之事實上支配可能性，顯
    尚未完全遭破壞，而僅係立即取用之權能一時遭到妨害，且
    惦念該手機甫新購之告訴人，乃盤算伺機拿著該手機順利脫
    身，原亦無意任由對方支配（持有）該手機至灼。
　㈡告訴人雖評估自己得於被告離去甲房間之期間，拿著其新購
    之手機順利脫身，惟付諸行動之結果，乃經其前於偵查中明
    確證稱：我趁被告下樓期間想拿手機跑出甲房間，乙○○就跟
    我發生拉扯，這時候被告剛好回到甲房間，就與乙○○聯手打
    我，我被攻擊到明顯感覺頭暈且站都站不起來，並開口喊救
    命，鄰房人員因此被驚動報警，我遭被告乙○○毆打後，面對
    乙○○詢問手機解鎖密碼根本不敢抵抗，只能如實陳報，乙○○
    就把我的手機拿走，並跟LALA一起在員警抵達前先行離開等
    語（偵卷第47、103頁）；且迄乙○○到案接受審理之過程中
    ，其猶堅定證稱：我是在遭到被告與乙○○打傷之後，手機才
    被拿走的，以我當時身體遭打傷的狀況根本沒有辦法抵抗，
    我的頭也很暈但還可以講密碼，是乙○○於帶LALA離開甲房間
    前不久才問我密碼的，當時被告也在場，乙○○跟我要手機解
    鎖密碼是在我遭他與被告聯手毆打之後等語（乙○○之一審卷
    第169、174至175、178、180頁）。本院經核前揭證述內容
    ：
　1.就肢體衝突之起因與完整經過部分，與證人乙○○前所供承：
    被告拿告訴人機車鑰匙下樓後，我是待在甲房間靠近門口的
    位置，被告與LALA在較靠內之床邊，之後因為發生毆打動靜
    比較大，有人報警，被告說他要留下來處理，我就先把LALA
    帶離現場，而被告接受員警詢問完，有與我約在彩色巴黎餐
    廳見面等語（乙○○之一審卷第212至217頁），及其於本院審
    理中證稱：被告拿告訴人機車鑰匙下樓過了一陣子，告訴人
    忽然跑過來跟我徒手扭打在一起，被告沒多久就進來了，把
    已接近門口位置的告訴人擋回房間內部，那時候我才（改）
    以鋁棒打告訴人，而被告則接著用腳踢踹告訴人，再以手對
    告訴人施加攻擊，告訴人因而倒地，告訴人倒地後我猶曾以
    腳踢之，並持鋁棒毆打他的手部。被告回到甲房間是一進來
    就先攻擊告訴人，整個過程中也沒有任何制止我出手的舉動
    ，是我認為既已發生如此激烈的衝突，員警一定會來處理，
    才對被告表示「你把我叫來的，你自己要承擔責任」獲同意
    後，先帶LALA離開。告訴人突然衝向待在門邊的我而發生扭
    打之初，我與告訴人實際上是互相拉扯，彼此環抱在一起而
    幾乎沒有距離，告訴人身上也還沒流血，是因為被告返回甲
    房間立即將告訴人擋回房間內部，我才有機會拿起鋁棒攻擊
    告訴人等語（本院卷第122至123、127至128、134、139至14
    0頁），相互吻合，原俱堪認真實性甚高。遑論被告前於警
    詢時原即坦言：我用手推告訴人肩膀，並抬腳把告訴人頂回
    去（警卷第2至3頁）；迄於本院審理過程中更不諱言：我聽
    到聲響快步前去甲房間解密碼鎖開門，剛好告訴人正要衝出
    來，我就做了阻擋的動作（指前述手推肩膀及抬腳頂之動作
    ），也踢了告訴人幾腳，之後我因情緒失控有對告訴人出拳
    打中他額頭。我確實有用右拳重擊告訴人額頭，告訴人因此
    倒下後，乙○○還有用腳攻擊告訴人等語屬實（本院卷第47、
    157頁）。暨如前所述，員警抵達甲房間時，其內僅有被告
    與已倒臥在地之告訴人，且告訴人旋經送醫診斷受有頭部外
    傷、眼窩骨折、顏面外傷、右掌骨骨折及急性腎衰竭嚴重傷
    勢各節，則因告訴人於被告離開甲房期間驟有逃離之舉，原
    在近門處之乙○○見狀徒手予以攔阻致彼此環抱、拉扯，並因
    而驚動被告趕赴甲房間，且被告一開啟甲房間門旋出手將原
    已逃抵門邊之告訴人擋回房間深處，並繼而接續對呼救之告
    訴人踢踹數腳，繼而更以右手握拳朝告訴人臉部（約額頭處
    ）使勁揮去，致令告訴人不堪重擊倒地，而在此期間，因被
    告之介入終與告訴人拉開身體距離之乙○○，則趁機取用鋁棒
    續朝告訴人攻擊，且未因告訴人已倒臥在地即予罷手，嗣因
    顧忌聲響過大應已驚動鄰房人員報警、員警即將抵達，才自
    行罷手，並進而與被告達成「被告留在現場應付員警，乙○○
    先偕同LALA離去」此一共識後，依該共識偕同LALA先行離去
    ，堪以認定。換言之，在被告返回甲房間前，告訴人與乙○○
    間之肢體衝突僅屬互相環抱、拉扯之彼此均不鬆手、近身扭
    打型態，雖告訴人身形較乙○○矮小（告訴人自陳身高為168
    公分，原審卷第296頁參照；乙○○身高178公分且為健身教練
    ，已如前述），卻得藉由該緊貼對方身體之手法，讓乙○○不
    能完全伸展手腳，而無以發揮身形高大之優勢，亦無從取用
    其攜至甲房間之鋁棒，告訴人身體尚不至於蒙受明顯傷勢，
    迄被告（被告身高183公分且為柔道2段，已如前述）加入其
    中並與乙○○聯手對告訴人施暴後，告訴人方因人單勢薄落居
    下風，且終因身體多處受傷之故喪失抵抗對方之能力，惟對
    方嗣顧忌員警即將趕到而自行罷手。
　2.就告訴人是在遭乙○○與被告聯手施暴至不能抵抗（不能抗拒
    ）後，才陳報手機解鎖密碼任令乙○○取走該手機之部分，不
    僅與乙○○所曾供稱：我向告訴人詢問手機解鎖密碼時，被告
    有跟我一起聽到，我也願意承認是我拿走手機的等語相一致
    （乙○○之一審卷第218、219頁），且被告最終亦已坦言確曾
    親見乙○○命告訴人解鎖手機（本院卷第157頁）。復與本院
    逐予認明之「於被告持告訴人機車鑰匙下樓前，乙○○雖一度
    接觸該手機，但被告與乙○○無暇且不曾解鎖檢視該手機之內
    容」、「乙○○一度接觸該手機後，乃順手將之放在眾人目光
    所及之床舖上，是以告訴人立即取用該手機之權能雖一時遭
    到妨害，但尚未達喪失支配（持有）之程度」、「因告訴人
    想拿該手機逃離甲房間始引爆肢體衝突，且肢體衝突之初僅
    為告訴人與乙○○之近身拉扯、扭打，告訴人不至於且並未因
    此明顯受傷，迄被告加入其中與乙○○聯手對告訴人施暴後，
    告訴人才傷重再無力抵抗」、「被告與乙○○於案發後曾相約
    在彩色巴黎餐廳檢視該手機」等節，均全然契合，是此情同
    堪認定。
　3.綜上所述，因告訴人於被告離去甲房期間，驟然想帶著經乙○○順手置於床舖之自己甫新購手機脫身，引發乙○○徒手攔阻
    並致生聲響，聽聞聲響趕赴甲房間之被告，乃與乙○○（嗣改
    持鋁棒）接續朝呼救之告訴人身體各處施予數次攻擊，至使
    告訴人因傷無力抗拒，不得不陳報手機之解鎖密碼，並任由
    乙○○取走該手機。被告、乙○○嗣再協議由被告留在現場應付
    即將抵達之員警，乙○○則偕同LALA先行離去各節，俱堪以認
    定。被告此前辯稱：我不曾看過告訴人之手機云云（被告迄
    本院審理期日始首次提到有看到手機，且其前於乙○○案件審
    理中，更以證人身分指明：從頭到尾我沒有看過告訴人手機
    ，乙○○之一審卷第193頁參照），顯屬飾卸之詞，並非事實
    ，不足採信。
　㈢共同實行犯罪行為之人，在合同意思範圍內，各自分擔犯罪
    行為之一部，相互利用他人之行為，以達其犯罪之目的者，
    即應對於全部所發生之結果，共同負責；共同正犯間，非僅
    就其自己實行之行為負其責任，並在犯意聯絡之範圍內，對
    於他共同正犯所實行之行為，亦應共同負責；又共同正犯不
    限於事前有協議，即僅於行為當時有共同犯意之聯絡者亦屬
    之，且表示之方法，不以明示通謀為必要，即相互間有默示
    之合致，亦無不可（最高法院97年度台上字2517號判決意旨
    參照）。經查：
　1.以被告、乙○○對告訴人出手攻擊之次數，均非單一而俱有數
    次之多，且或手腳並用（指被告），或徒手、持鋁棒兼而有
    之（指乙○○），暨由乙○○因與告訴人近身扭打所蒙無法徹底
    伸展手腳之困境，乃遭被告出手阻擋告訴人予以化解，而乙○○見告訴人遭被告重拳擊倒在地，則持鋁棒續朝告訴人毆打
    ，嗣因顧忌員警即將抵達而自行罷手後，旋利用告訴人不能
    抗拒之狀態取得其手機及解鎖密碼，並與被告立即達成「被
    告留在現場應付員警、乙○○偕LALA先行離去」之協議，可知
    被告、乙○○之數攻擊告訴人舉措，屢屢在時序上緊緊相續，
    再之後，親見乙○○向告訴人探詢手機解鎖密碼等經過之被告
    ，旋應允僅由其留在現場負責應付即將前來之員警，而不見
    被告、乙○○彼此間有何齟齬、爭執，亦即被告、乙○○始終契
    合無間，則被告、乙○○顯相互利用彼此之數度攻勢，不讓告
    訴人稍有喘息，終至告訴人身體遭受重創，不能抗拒而陳報
    手機解鎖密碼並任令該手機遭取走。職是，被告、乙○○於該
    等行為過程中，相互間乃持續存有默示之合致無訛，依諸前
    述說明，2人自均應對於全部所發生之結果，共同負責。被
    告關於告訴人傷勢主要係乙○○朝之跳踩造成等所辯，無論屬
    實與否，俱無礙其應就全部之結果（含告訴人身體全部傷勢
    及其手機遭取走部分），同負其責。
　2.於被告一行人著手向告訴人堅索財物（賠償）行為之初，或
    許盤算告訴人會因顧忌從事性交易之事廣為人知而乖乖就範
    ，立即交付身上財物，而對於告訴人陳稱錢包經其置於機車
    置物箱，致被告不得不為此下樓，及告訴人竟趁此期間違逆
    其等指示企圖逃亡等節，事先均未預期，更無相對之因應計
    畫。惟如前所述，共犯之成立，本不以事前有明示之通謀為
    必要，而被告、乙○○於出手攻擊告訴人至其不能抗拒程度，
    再進予取得告訴人之手機及解鎖密碼此一過程中，既持續存
    有默示之犯意聯絡，2人即均應就此一過程之全部結果負責
    ，是被告另辯稱：我事前根本不曾想過會變成這樣云云，同
    無解其罪責。
　3.以強暴至使他人不能抗拒而聽命交付財物，所稱「強暴」，
    本手段不拘之「非定式」犯罪構成要件，則於實施時間之久
    暫，自更無限制，且於雙方之人數、身形、體力差異愈鉅之
    情況，強勢方欲完全壓制弱勢方之所需時間，不啻更短。準
    此，自被告因驟聞聲響趕赴甲房間，迄乙○○拿著告訴人手機
    離開該處為止，期間縱為時甚短，實乃告訴人在人數、身形
    、體力等方面，均明顯劣於被告、乙○○聯手後之當然結果，
    顯不容執為被告無庸對告訴人身體受傷、手機遭取等情負責
    之有利論據，亦併敘明。
　4.案發後留在現場，甚至主動報警自首之犯罪行為人，本所在
    多有，且此係屬犯後態度之量刑審酌事項，核與犯意之有無
    、犯行是否成立，均無相涉。被告及其辯護人以被告於案發
    後陪同告訴人留在甲房間等待員警前來乙節，抗辯被告欠缺
    傷害告訴人等犯意，顯屬無稽。況被告乃甲房間之承租人，
    而為案發場所之支配者，就本案原難全然置身事外，其因而
    與乙○○達成「被告留在現場應付員警、乙○○偕LALA先行離去
    」之協議，且於乙○○終遭查緝到案前，復確有將乙○○型塑為
    本案主導者，以淡化自身涉案程度之舉，反足徵被告迄與乙○○達成該項協議之際，猶對全局存有高度之掌控能力，方能
    立即做出該最有利於自己，共犯卻不疑有他之協議，同予指
    明。
八、其他應予說明之事項
  ㈠共同正犯因相互間利用他方之行為，以遂行其犯意之實現，
    故非僅就自己實行之行為負其責任，並對該犯罪構成要件要
    素有犯意聯絡範圍內，對於他正犯所實行之行為，亦應共同
    負責。然就超逸犯意聯絡之範圍，則不負共同正犯責任（最
    高法院101年度台上字第4554號判決意旨參照）。經查：
　1.被告與LALA最初係基於對告訴人恐嚇取財之犯意聯絡，才以
    假意應允性交易誘使告訴人前去甲房間，且並無確切證據足
    認乙○○此際即已參與其中，均經本院詳予認定如前，從而縱
    LALA有收取告訴人一進入甲房間即主動支付之新臺幣（下同
    ）2500元，既自始不在其與被告謀議之範疇，更非乙○○所得
    知悉或預見，本應由LALA自己負起（不作為之）詐欺取財罪
    責，而尚與被告、乙○○無關，惟此部分自始未據檢察官對被
    告予以起訴，併予指明。
　2.基於前述同一理由，LALA於被告、乙○○聯手攻擊告訴人之過
    程中，迄與乙○○先行離去為止，雖猶仍在甲房間內，然其既
    始終不曾出手對告訴人施暴，亦無取財之舉，此由在場之告
    訴人、被告、乙○○無一得提及LALA就此部分犯行究有何具體
    分工，即足佐之；甚且乙○○更以證人身分明確證稱：LALA就
    只是坐在一邊沒有出聲等語屬實（本院卷第129頁），自堪
    認定。本院即無由苛令LALA，就被告、乙○○2人逸脫伊始對
    告訴人恐嚇取財犯意（聯絡）範疇之此部分犯行，同負其責
    。
  ㈡附表編號3所示錢包內，除告訴人之身分證外，究尚有何物，
    因告訴人所稱：健保卡、提款卡、數百元現金等語，核與證
    人乙○○一度明確證述之告訴人護照，及被告於本院審理中始
    首次供承之告訴人員工識別證各節，無一相符，而卷內查無
    確切證據足認該錢包內除告訴人之身分證外，確另存有健保
    卡、提款卡、數百元現金，甚或護照、員工識別證等物，依
    罪疑唯輕原則，本院自無由率予認定，而僅能為該錢包內放
    有告訴人身分證之認定。
　㈢當所取得之物僅具「出示證明」或「鑰匙或相似」功能，而
    不會因取得者之使用減損其所體現之價值時，一般而言，行
    為人固欠缺長期排斥原持有人對物體現價值所有地位之意圖
    （所有意圖），惟若行為人欠缺返還意願，依然具所有意圖
    。經查，案發後告訴人之機車鑰匙乃經留在甲房間現場，未
    遭乙○○、LALA或被告取走，據告訴人證述屬實（原審卷第29
    7、301頁）。準此，被告於本案過程中，雖一度持用告訴人
    之機車鑰匙，然僅重該鑰匙開啟機車置物箱之功能，且該鑰
    匙並不因被告之該次使用稍予減損價值，本院自難遽認被告
    及其共犯對該鑰匙具「所有」意圖；另方面，告訴人之身分
    證則不僅於案發後遭攜至彩色巴黎餐廳由被告、乙○○聯手檢
    視，業如前述，且終遭乙○○將之棄置在垃圾場，亦經證人乙○○證述在卷（本院卷第143頁），足見被告及其共犯並無將
    該身分證返還予告訴人之意，此部分自屬被告及其共犯之本
    案得手財物。
九、綜上，被告犯行事證明確，應依法論科。
參、論罪及刑之減輕事由
一、恐嚇罪與強盜罪之區別，應以被害人已否喪失意思自由為標
    準（最高法院89年度台上字第3035號判決意旨參照）；又刑
    法上所謂兇器，其種類並無限制，凡客觀上足對人之生命、
    身體、安全構成威脅，具有危險性之兇器均屬之，且祇須行
    為時攜帶此種具有危險性之兇器為已足，並不以攜帶之初有
    行兇之意圖為必要（最高法院79年台上字第5253號判例意旨
    參照）。查告訴人於遭被告、乙○○聯手攻擊前，雖因畏懼對
    方人數較多，甚且手執鋁棒以高大身形近距離包圍，而接續
    表明錢包乃放在機車置物箱、機車停放位置等事項，並任由
    被告持機車鑰匙下樓自告訴人取物，然告訴人併予觀察到被
    告一行人不願驚動鄰房人員而尚知節制，是其斯時之意思自
    由縱受壓制，但尚未達完全喪失之程度，已見前述，是被告
    、LALA與乙○○此際應僅具恐嚇取財之犯意（聯絡），而為該
    罪之共同正犯。迄告訴人遭被告、乙○○（徒手、持鋁棒兼而
    有之）毆打致受頭部外傷、眼窩骨折、顏面外傷、右掌骨骨
    折及急性腎衰竭等傷害後，客觀上已顯欠缺抗拒能力、意思
    自由業全然遭受壓制，告訴人因而聽命陳報手機之解鎖密碼
    並任由該手機遭取走；又鋁棒乃金屬製成而具相當重量，為
    眾所周知，則在客觀上自足對人之生命、身體、安全構成威
    脅，具有危險性，而可供兇器使用，則被告與乙○○於此一過
    程，實已具攜帶兇器強盜之犯意（聯絡），首應指明。
二、行為始於著手，著手之際，有如何之犯意，即應負如何之故
    意責任。犯意變更，係犯意之轉化（昇高或降低），指行為
    人在著手實行犯罪行為之前或行為繼續中，就同一被害客體
    ，改變原來之犯意，在另一犯意支配下實行犯罪行為，導致
    此罪與彼罪之轉化，因此仍然被評價為一罪。犯意如何，既
    以著手之際為準，則著手實行階段之犯意若有變更，當視究
    屬犯意昇高或降低定其故意責任；犯意昇高者，從新犯意；
    犯意降低者，從舊犯意，並有中止未遂之適用（最高法院10
    1年度台上字第282號判決意旨參照）。準此，被告既由行為
    初始之恐嚇取財犯意，昇高為攜帶兇器強盜之犯意，本案自
    應從被告昇高後之新犯意評價為一罪。
三、承前說明，核被告本案所為，應整體評價為係犯刑法第330
    條第1項之攜帶兇器強盜一罪，起訴書所載之被告具體罪名
    「結夥三人以上強盜罪」（起訴書所載犯罪事實既提及鋁棒
    ，完整之正確罪名本應為「結夥攜帶兇器強盜罪」），雖與
    本院認定不同（本院認LALA只對恐嚇取財存有犯意聯絡，對
    於之後犯意昇高部分未參與，是以扣除LALA後僅餘2人，已
    不符合「結夥三人以上」此一加重條件），然法條（含項次
    ）無異，尚不生變更起訴法條之問題（本院於審理過程中，
    迭明確告知完整罪名以充分保障被告之防禦權，參見本院卷
    第46、118頁）。被告與乙○○以出手攻擊告訴人之舉，充作
    強暴手段，並致令告訴人無以任隨己意離去甲房間，該非法
    方法剝奪告訴人行動自由行為之部分，應包括在（攜帶兇器
    ）強盜行為之內，無另行成立刑法第302條第1項妨害自由罪
    或同法第304條第1項強制罪之餘地。
四、被告就所犯攜帶兇器強盜罪，與乙○○存有犯意聯絡、行為分
    擔，應論以共同正犯。
五、關於被告符合自首並應予減刑之說明
　㈠刑法第62條自首減刑之規定，本為使犯罪事實易於發覺及獎
    勵犯人知所悔悟而設，故犯人就其犯罪行為苟已到官自首，
    縱令對於犯罪原因未肯盡情披露，仍不失有自首之效力；又
    自首規定之立法目的，兼具獎勵行為人悔改認過，及使偵查
    機關易於偵明犯罪之事實真相，以節省司法資源，並避免株
    連疑似，累及無辜（最高法院79年度台上字第1498號判決、
    108年度台上大字第3563號裁定意旨參照）。查被告於員警
    據報抵達12樓但尚不知確切案發地點、亦不知詳情之狀況下
    ，主動向到場員警指出甲房間即係「傷害」衝突發生地，並
    陳明「其」與已因傷倒臥在地之「告訴人」乃「分屬案件之
    雙方當事人」，乃經本院認定如前。雖被告於第一時間僅向
    到場處理員警吐露本案全情中之極小部分（僅提及其曾出手
    傷害告訴人之部分），依前述說明，猶符合自首甚灼；另強
    盜罪本係最典型之實質結合犯，如以傷害行為充作實施該罪
    之強暴手段，原可認該傷害行為乃強盜罪典型之伴隨現象而
    被吸收不另論罪，是依「吸收犯等實質上一罪，倘部分犯罪
    事實已先被發覺，即難認其主動供出其他部分事實仍有自首
    減輕其刑規定適用」（同前之最高法院108年度台上大字第3
    563號裁定意旨）之反面解釋，亦可得出主動向員警供承傷
    害部分犯罪事實之被告，就本案犯行符合自首之結論。
  ㈡甲房間所在樓層乃具18間大小不等之套房（原審卷第213至21
    5頁所附之樓層平面圖參照），則被告主動向到場員警指出
    甲房間即係案發地，讓刻倒臥該房內之告訴人得以迅速獲救
    ，本院因認被告事後確有積極彌補犯行所生損害之悔過舉措
    ，且被告事實上已讓員警免去對18間套房逐予清查何者為確
    切案發地點之手續；另被告留在甲房間，亦省卻員警須先依
    序查悉該房間之所有人、出租代理人，再透過出租代理人查
    明實際承租人之繁複程序，且使無辜之房間所有人、出租代
    理人不至於遭受牽連，參諸首揭自首減刑之立法意旨，本院
    爰依法減輕其刑。
肆、上訴有無理由之判斷
　　原審據以論處被告罪刑，固非無見。惟查：㈠被告本案所為
    ，應整體評價為係犯刑法第330條第1項之攜帶兇器強盜一罪
    ，而非恐嚇取財罪；㈡被告與共犯所犯本案得手之財物，尚
    有附表編號3、4所示之物，原審就此漏未認定，自有未合；
    ㈢檢察官並未就被告向告訴人詐騙2500元性交易對價一事予
    以起訴，原判決竟指明就該部分不另為無罪之諭知，容有未
    受請求事項予以判決之違誤；㈣原審另認附表編號2所示之物
    ，同為本案犯行之得手財物，亦有違誤。檢察官以前述㈠、㈡
    、㈢之事項，提起上訴，指摘原判決不當，為有理由，且原
    判決另有前述㈣之可議，自應由本院將原判決予以撤銷改判
    。
伍、量刑
　　審酌被告本案犯行不僅造成告訴人財物損失，告訴人身體更
    因而蒙受諸多非輕傷勢，誠屬不該。惟念被告本意乃在對告
    訴人恐嚇取財，惡性應較自始計畫重創被害人身體後予以強
    奪財物者為輕，且其於案發後旋即自首，暨其留在現場第一
    時間向員警指出甲房間即係案發地，使告訴人得以迅速獲救
    ，後續更與告訴人調解成立並如期履行（原審卷第277至278
    、379至83頁所附調解筆錄、被告手機匯款截圖參照），致
    告訴人為此具狀請求對被告從輕量刑（原審卷第279頁），
    被告確有積極彌補犯行所生損害之悔過舉措，此部分之犯後
    態度甚佳。再斟以被告於本案之中，實居於主導、貫穿全局
    之關鍵地位，然其於乙○○終經查緝到案前，卻不實將乙○○型
    塑為本案之主導、操控者，以大幅淡化自身涉案程度，嗣乙○○到案才漸次小部分、小部分地吐露實情；暨本案乃被告初
    涉刑案（本院卷第29頁所附之臺灣高等法院被告前案紀錄表
    參照），是其並非素行不佳之人。兼衡被告於本院審理中所
    述大學畢業之智識程度、未婚、過往擔任工程課長現則從事
    焚化爐工程業、工作收入尚需扶養父母之家庭經濟狀況（本
    院卷第158頁）等一切情狀，爰量處如主文第2項所示之刑。
陸、沒收　　
一、告訴人因本案所受之總損失（含財物損失及因傷就醫支出等
    項），業經其循調解程序，先後自被告、乙○○處實際取償12
    萬元、10萬元而獲全額填補，此除前已敘及之調解筆錄、被
    告手機匯款截圖外，並有乙○○與告訴人之調解筆錄在卷可稽
    ，復經告訴人陳明屬實（乙○○之一審卷第155至156、173頁
    ），則被告縱曾分受本案犯罪所得，既因已實際以金錢賠付
    告訴人而難認猶保有該犯罪所得，自再無諭知沒收、追徵之
    必要。
二、乙○○持以共同犯本案所用之鋁棒1支，所有人應係乙○○，被
    告尚乏實質處分權能，本院自無由對被告為沒收該鋁棒之宣
    告。
柒、不另為無罪諭知部分
    公訴意旨固謂被告本案（加重）強盜得手之財物，另有附表
    編號2所示之機車鑰匙，及同遭告訴人置於錢包內之健保卡
    、數百元現金，因認被告就此部分亦成立加重強盜罪。惟查
    ，卷內並無確切證據足認附表編號3所示之錢包，確另存有
    健保卡、數百元現金；另案發之後，附表編號2所示之機車
    鑰匙乃經留在甲房間現場，未遭乙○○、LALA或被告取走，自
    尚難認被告（一行人）對該鑰匙具「（不法）所有」意圖，
    均經本院分別敘明如前（參見理由欄貳、八之段落㈡、㈢），
    此等部分之犯罪自屬不能證明，惟此等部分如成立犯罪，與
    被告本案經論科之攜帶兇器強盜罪間存有實質上之一罪關係
    ，本院爰就此等部分均不另為無罪之諭知。
據上論斷，應依刑事訴訟法第369條第1項前段、第364條、第299
 條第1項前段，判決如主文。
本案經檢察官高志程提起公訴，檢察官林敏惠提起上訴，檢察官
吳茂松到庭執行職務。
中　　華　　民　　國　　111 　年　　11　　月　　10　　日
                  刑事第二庭    審判長法  官  孫啓強
                                      法  官  鄭詠仁
                                      法  官  莊珮吟
以上正本證明與原本無異。
如不服本判決應於收受本判決後20日內向本院提出上訴書狀，其
未敘述上訴理由者，並得於提起上訴後20日內向本院補提理由書
狀（均須按他造當事人之人數附繕本）「切勿逕送上級法院」。
中　　華　　民　　國　　111 　年　　11　　月　　10　　日
　　　　　　　　　　　　　　　　　　　書記官  唐奇燕

附表：   編號 物品名稱 數量 1 iPhone XS Max行動電話（IMEI碼：000000000000000、000000000000000號） 壹支 2 機車鑰匙 壹付 3 布製錢包（內有甲○○之身分證壹張） 壹只 4 iPhone有線耳機 壹付 

◎附錄本案所犯法條：
《刑法第330條第1項》
犯強盜罪而有第321條第1項各款情形之一者，處7年以上有期徒
刑。